【裁判字號】    95,訴,1817
【裁判日期】    950822
【裁判案由】    清償借款等
【裁判全文】
臺灣臺中地方法院民事判決  95年度訴字第1817號
  原      告  乙○○
  訴訟代理人  蔡得謙  律師
              何立斌  律師
  被      告  甲○○
上當事人間請求清償借款等事件，經本院於民國九十五年八月四
日言詞辯論終結，判決如下：
    主    文
原告之訴及假執行之聲請均駁回。
訴訟費用由原告負擔。
    事實及理由
壹、原告起訴主張：被告自民國（下同）九十三年十二月底起至
    九十四年二月間，以開設火鍋店為由，陸續向原告借款新臺
    幣（下同）一百萬元，雙方未約定返還期限，爰依消費借貸
    之法律關係，請求被告給付一百萬元及利息，如認兩造無借
    貸關係，則被告先後共取得原告交付之一百萬元即為不當得
    利，爰依不當得利之法律關係請求被告給付其所受利益一百
    萬元及利息。並聲明：
    1.被告應給付原告一百萬元，及自起訴狀繕本送達翌日起至
      清償日止，按年息百分之五計算之利息。
    2.原告願供擔保請准宣告假執行。
貳、被告則以：對於原告有交付上開款項之事實不爭執，但否認
    係借款，被告原在白雪舞廳上班，和原告認識交往後，原告
    以提供上開款項開設火鍋店及生活費為由，要求被告不要到
    舞廳上班，作為交往及不去舞廳上班對價，應屬合理等語資
    為抗辯。並聲明：駁回原告之訴及假執行之聲請。
參、兩造不爭執之事實：
一、原告於九十三年十二月二日匯款五十萬元、九十四年一月十
    一日匯款五萬元、九十四年一月二十四日支票十五萬元及九
    十四年二月二十五日支票三十萬元，合計一百萬元予被告。
肆、得心證之理由：
一、本件原告主張之事實，固據其提出匯款回條聯影本六十一紙
    、存款憑條影本十三紙、郵政劃撥存款收據影本四紙及華南
    商業銀行支票存根影本二紙附卷為證，然為被告所否認，並
    以前揭情詞置辯。是本件兩造爭執之事項厥為：原告依消費
    借貸及不當得利之法律關係所為之本件請求（如訴之聲明）
    是否有理由？
二、原告就前開爭點雖主張被告自九十三年十二月底起至九十四
    年二月間，以開設火鍋店為由，陸續向原告借款一百萬元，
    雙方未約定返還期限，爰依消費借貸之法律關係請求，如認
    兩造無借貸關係，則被告先後共取得原告交付之一百萬元即
    為不當得利，爰依不當得利之法律關係請求等語，被告對於
    原告有於九十三年十二月二日匯款五十萬元、九十四年一月
    十一日匯款五萬元、九十四年一月二十四日支票十五萬元及
    九十四年二月二十五日支票三十萬元，合計一百萬元予被告
    之事實，固不爭執，惟抗辯稱：被告否認向原告借款，被告
    原在白雪舞廳上班，和原告認識交往後，原告以提供上開款
    項開設火鍋店及生活費為由，要求被告不要到舞廳上班，作
    為交往及不去舞廳上班對價，應屬合理等語。
三、按「稱消費借貸者，謂當事人約定，一方移轉金錢或其他代
    替物之所有權於他方，而他方以種類、品質、數量相同之物
    返還之契約。而當事人主張有金錢借貸關係存在，須就其發
    生所須具備之特別要件即金錢之交付及借貸意思表示一致負
    舉證之責任，若僅證明有金錢之交付，未證明借貸意思表示
    互相一致者，尚不能認有金錢借貸關係存在。本件上訴人雖
    主張被上訴人自七十九年一月十九日起至八十一年四月十五
    日迭次向上訴人借款週轉，惟此僅能證明上訴人有付款之事
    實，尚不足據此而認兩造有借貸意思之合致，因被脅迫而為
    負擔債務之意思表示者，即為侵權行為之被害人，該被害人
    固得於民法第九十三條所定之期間內，撤銷其負擔債務之意
    思表示，使其債務歸於消滅，但被害人於其撤銷權因經過此
    項期間而消滅後，仍不妨於民法第一百九十七條第一項所定
    之時效未完成前，本於侵權行為之損害賠償請求權，請求廢
    止加害人之債權，即在此項時效完成後，依民法第一百九十
    八條之規定，亦得拒絕履行。」，臺灣高等法院八十五年度
    上字第一四四一號民事判決著有明文。經查原告主張被告有
    於前揭時地陸續向原告借款一百萬元之事實，為被告所否認
    ，並於九十五年八月四日到庭抗辯稱：其原來在白雪舞廳上
    班，和原告認識交往後，原告叫其不要到舞廳上班，由原告
    提供上開款項供其開設火鍋店及生活費之用等語明確，是依
    舉證責任法則暨首開裁判說明意旨，原告既主張兩造間有金
    錢借貸關係存在，即須就其發生所須具備之特別要件即金錢
    之交付及借貸意思表示一致負舉證之責任，若僅證明有金錢
    之交付，未證明借貸意思表示互相一致者，尚不能認有金錢
    借貸關係存在，然原告迄無能舉證供本院憑以調查審認兩造
    間是否業已就其主張之消費借貸意思表示互相一致，其舉證
    既有未足，則兩造間尚不能認有金錢借貸關係存在，其此部
    分之主張，應不可採。從而，原告猶依消費借貸之法律關係
    請求被告給付一百萬元及利息，自屬無據。又原告雖繼主張
    ：如認兩造無借貸關係，則被告先後共取得原告交付之一百
    萬元即為不當得利，爰依不當得利之法律關係請求云云，惟
    按「解釋意思表示，應探求當事人之真意，不得拘泥於所用
    之辭句，為民法第九十八條所明定。又解釋契約，應斟酌立
    約當時之情形，及一切證據資料以為斷定之標準，庶不失契
    約之真意。」，最高法院八十六年度台上字第二七五六號民
    事判決參照。經查本件兩造自九十一年九月開始認識交往並
    成為男女朋友，被告於兩人交往後即不再至舞聽上班，交往
    三年多的時間裡，乃由原告不斷提供金錢交付被告（由原告
    提出卷附之匯款回條聯影本六十一紙、存款憑條影本十三紙
    、郵政劃撥存款收據影本四紙及華南商業銀行支票存根影本
    二紙等資料顯示，原告先後交付被告之金額合計多達七百餘
    萬元，本件之一百萬元僅是其中一小部分），足見兩人交往
    時感情之濃蜜，彼此間亦應有一定之信賴關係，參諸被告前
    所陳稱：其原來在白雪舞廳上班，和原告認識交往後，原告
    叫其不要到舞廳上班，由原告提供上開款項供其開設火鍋店
    及生活費之用等情，是解釋意思表示，審酌原告交付被告金
    錢之真意，堪認當時原告已有贈與之意思，即由原告贈與金
    錢供被告改業開設火鍋店及生活費之用，亦即被告收受系爭
    一百萬元係基於贈與之法律關係而為收受，此與不當得利之
    法文要件顯有未符，是依本院調查之結果，本件仍應以被告
    之抗辯，較可採信為真實，是原告猶執前詞主張，應不可採
    。從而，原告猶依不當得利之法律關係請求被告給付一百萬
    元及利息，亦屬無據。
四、綜上所述，原告之前揭主張，均無可採，是本件仍應以被告
    之抗辯，較可採信為真實。從而，原告猶憑以提起本訴，求
    為判決被告應給付原告一百萬元，及自起訴狀繕本送達翌日
    起至清償日止，按年息百分之五計算之利息，即為無理由，
    應予駁回，其假執行之聲請亦失所附麗，應併予駁回。
五、本件事實已臻明確，兩造其餘攻擊防禦方法，均與本案判決
    結果不生影響，爰不予逐一論述，併此敘明。
伍、訴訟費用負擔之依據：民事訴訟法第七十八條。
中    華    民    國    95    年    8    月    22    日
                  民事第二庭    法  官  呂明坤
正本係照原本作成。
如對本判決上訴，須於判決送達後20日內向本院提出上訴狀。
中    華    民    國    95    年    8    月    22    日
                                書記官


司法院資訊處製作；財團法人民間司法改革基金會備份。
